臺中高等行政法院判決
　　　　　　　　　　　　　　　　　　 96年度訴字第00356號
　　　　　　　　　　　　　　　.
原　　　告　甲○○　　　　籍設.
　　　　　　　　　　　　　居台.
　　　　　　　　　　　　　送達.
　　　　　　　　　　　　　身分.
被　　　告　臺中縣政府
代　表　人　乙○○
訴訟代理人　丙○○
上列當事人間因返還公法上不當得利事件，原告提起行政訴訟，
本院判決如下︰
　　主  文
原告之訴駁回。
訴訟費用由原告負擔。
　　事  實
一、事實概要：緣訴外人劉錫銘、劉錫琦、劉錫麟、劉錫卿、林
    江曲、林阿福、劉初惠等7人出售坐落台中縣大雅鄉○○段3
    26地號土地（以下簡稱系爭土地）予陳政爐,並於民國（下
    同）81年7月10日向被告所屬台中縣稅捐稽徵處辦理土地移
    轉現值申報,該處乃依土地稅法第5條規定以劉錫銘等7人為
    課稅對象,共核課土地增值稅新台幣（下同）2,980,249元。
    嗣原告於90年6月19日請求該處查證上開土地增值稅是否由
    劉錫銘等7人繳納,經該處以90年7月10日中縣稅財字第90135
    826號函復原告,以原告非買賣雙方當事人,當事人並不適格
    為由,否准所請，原告不服,又於90年9月10日請求該處加計
    利息退還土地增值稅,再經該處以原告非買賣雙方當事人為
    由,以90年9月20日中縣稅財字第90157059號函否准所請。原
    告不服，提起訴願遞遭駁回，而提起行政訴訟，經本院91年
    度訴字第355號及最高行政法院92年度判字第1295號判決駁
    回確定在案。原告復於96年8月7日以相同事由，改以台中縣
    政府為被告，請求被告發還原告2,980,249元，及自81年9月
    9日起至清償日止，按年利率百分之六計算之遲延利息。
二、兩造之聲明：
    (一)原告聲明：求為判決：
      1.被告應發還原告2,980,249元，及自81年9月9日起至清
        償日止，按年利率百分之六計算之遲延利息。
      2.訴訟費用由被告負擔。
　　(二)被告聲明：求為判決：
      1.原告之訴駁回。
      2.訴訟費用由原告負擔。
三、兩造之陳述：
    (一)原告部分：
      1.原告於81年5月向訴外人劉錫銘等7人購買系爭土地，後
        原告出售該持分土地予訴外人陳政爐，訴外人以其合夥
        人「吳惠群」在中興商業銀行台中分行帳號000000-0，
        支票號碼AC0000000，面額2,980,249元支票，代義務人
        劉錫銘等7人繳納土地增值稅，繳款日為81年8月21日。
      2.依土地稅法第5條第1項意旨，土地有償移轉者，原所有
        權人為土地增值稅之納稅義務人，亦即劉錫銘等7人應
        繳納該案件之土地增值稅。
      3.查劉錫銘所聘請之代書於81年8月間以原告之款項2,980
        ,249元代劉錫銘等7人繳納土地增值稅。原告依憲法第1
        9條規定已盡納稅義務，並依同法第20條盡了服兵役之
        義務，今依憲法第22條規定享有「人民基本權利之保障
        」。劉錫銘等7人之代書以原告之款項繳納系爭土地之
        土地增值稅，顯有違誤，也與土地稅法第5條第1項意旨
        規定不符。人民有依法律納稅之義務，其反面人民當然
        有權利要求將錯誤代繳納之款項發還予原告。
      4.土地增值稅為地方稅，即地方財源之收入，係歸入被告
        公庫，理當發還該錯誤代繳納之款項才符合公平正義原
        則、土地所有者出售付稅原則，人民之基本權利才有保
        障，也才是真正之民有、民治、民享之民主共和國。原
        告依行政程序法第127條、行政訴訟法第1條、第2條及
        第8條規定，請求發還該款項及遲延利息，以維權利。
    (二)被告部分：
      1.按「本法對於納稅義務人之規定，除第41條規定外，於
        扣繳義務人、代徵人、代繳人及其他依本法負繳納稅捐
        義務之人準用之。」、「土地增值稅之納稅義務人如左
        :一、土地有償移轉者,為原所有權人。」、「主管稽徵
        機關應於申報土地移轉現值收件之日起7日內,核定應納
        土地增值稅額,並填發稅單,送達納稅義務人。」分別為
        稅捐稽徵法第50條、土地稅法第5條第1項第1款、第49
        條第2項前段所明定，次按「逾越權限或濫用權力之行
        政處分，以違法論。」、「原告之訴，有左列各款情形
        之一者，行政法院應以裁定駁回之。但其情形可以補正
        者，審判長應定期間先命補正‧‧‧九、訴訟標的為確
        定判決或和解之效力所及者。」為行政訴訟法第4條第2
        項及同法第107條第1項第9款所明定。
      2.查被告所屬台中縣稅捐稽徵處依土地稅法第49條規定受
        理劉錫銘等7人及陳政爐間之土地移轉現值申報，核定
        應納稅額，並依同法第5條所規定之納稅義務人（劉錫
        銘等7人）填發稅單,課徵對象並無錯誤。又系爭土地該
        次買賣雙方當事人並未向被告所屬稅捐處申請撤銷土地
        現值申報,且亦已辦理移轉登記完畢,自無法退還已納之
        土地增值稅，此與憲法第22條所規定，人民之權利，不
        妨害社會秩序公共利益者，均受憲法保障之原則並無違
        背。至於原告訴稱土地增值稅係由原告代為繳納,因係
        屬私法之債權債務問題,且本案已辦理所有權移轉登記
        ，並無任何退稅原因，若有爭執,當事人可循民事訴訟
        途徑解決,不生由國家負責返還納稅義務人依法應納之
        稅捐問題，原告主張顯為誤解法令。另本案前經最高行
        政法院92年度判字第1295號判決駁回確定在案，惟原告
        復於96年8月7日以相同訴訟標的及原因事實再次提起行
        政訴訟，核為行政訴訟法第107條第1項第9款規定之一
        事不再理情形，請依法裁定駁回。
    理  由
一、按「本法對於納稅義務人之規定，除第41條規定外，於扣繳
    義務人、代徵人、代繳人及其他依本法負繳納稅捐義務之人
    準用之。」、「土地增值稅之納稅義務人如左:一、土地有
    償移轉者,為原所有權人。」、「主管稽徵機關應於申報土
    地移轉現值收件之日起7日內,核定應納土地增值稅額,並填
    發稅單,送達納稅義務人。」分別為稅捐稽徵法第50條、土
    地稅法第5條第1項第1款、第49條第2項前段所明定。又「無
    法律上之原因而受利益，致他人受損害者，應返還其利益」
    民法第179條定有明文，故應負不當得利返還義務者，以無
    法律上之原因而受利益為限自明。
二、本件訴外人劉錫銘、劉錫琦、劉錫麟、劉錫卿、林江曲、林
    阿福、劉初惠等7人出售坐落台中縣大雅鄉○○段326地號土
    地予陳政爐,並於81年7月10日向被告所屬台中縣稅捐稽徵處
    辦理土地移轉現值申報,該處乃依土地稅法第5條規定以劉錫
    銘等7人為課稅對象,共核課土地增值稅2,980,249元。嗣原
    告於90年6月19日請求該處查證上開土地增值稅是否由劉錫
    銘等7人繳納,經該處以90年7月10日中縣稅財字第90135826
    號函復原告,以原告非買賣雙方當事人,當事人並不適格為由
    ,否准所請，原告不服,又於90年9月10日請求該處加計利息
    退還土地增值稅,再經該處以原告非買賣雙方當事人為由,以
    90年9月20日中縣稅財字第90157059號函否准所請。原告不
    服，提起訴願遞遭駁回，而提起行政訴訟，經本院91年度訴
    字第355號及最高行政法院92年度判字第1295號判決駁回確
    定在案等情，為原告所不爭執，並有買賣所有權移轉契約書
    、土地增值稅（土地現值）申報書、土地增值稅繳款書、本
    院91年度訴字第355號判決及最高行政法院92年度判字第129
    5號判決附被告所提台中縣稅捐稽徵處行政救濟案件卷可稽
    ，堪信為真實。
三、原告雖起訴主張：原告於81年5月向訴外人劉錫銘等7人購買
    系爭土地，後原告出售該持分土地予訴外人陳政爐，訴外人
    以其合夥人「吳惠群」在中興商業銀行台中分行帳號000000
    -0，支票號碼AC0000000，面額2,980,249元支票，代義務人
    劉錫銘等7人繳納土地增值稅，依土地稅法第5條第1項意旨
    ，土地有償移轉者，原所有權人為土地增值稅之納稅義務人
    ，亦即劉錫銘等7人應繳納該案件之土地增值稅。而訴外人
    劉錫銘所聘之代書於81年8月間以原告之款項2,980,249元代
    劉錫銘等7人繳納土地增值稅，顯有違誤，也與土地稅法第5
    條第1項意旨規定不符。人民有依法律納稅之義務，其反面
    人民當然有權利要求將錯誤代繳納之款項發還予原告，該土
    地增值稅為地方稅，即地方財源之收入，係歸入被告公庫，
    理當發還該錯誤代繳納之款項才符合公平正義原則、土地所
    有者出售付稅原則云云，然查：
    (一)本件訴外人劉錫銘、劉錫琦、劉錫麟、劉錫卿、林江曲、
      林阿福、劉初惠等7人出售坐落台中縣大雅鄉○○段326地
      號土地予陳政爐,並於81年7月10日依土地稅法第49條規定
      向被告所屬台中縣稅捐稽徵處辦理土地移轉現值申報,該
      處依土地稅法第5條規定以劉錫銘等7人為課稅對象,共核
      課土地增值稅2,980,24元填發稅單,依首開規定，課徵對
      象並無錯誤。
    (二)由原處分卷所附之土地增值稅繳款書納稅義務人為劉錫銘
      、劉錫琦、劉錫麟、劉錫卿、林江曲、林阿福及劉初惠等
      7人（見被告所提台中縣稅捐稽徵處行政救濟案件卷第33
      頁至第39頁），並無原告所稱之由其代繳記載之情事。
    (三)又系爭土地該次買賣雙方當事人並未向被告所屬稅捐處申
      請撤銷土地現值申報,且亦已辦理移轉登記完畢,自無退還
      已納之土地增值稅可言，是原告上開主張並無足採。
四、綜上所述，原告主張並非可採，其請求被告應發還原告2,98
    0,249元，及自81年9月9日起至清償日止，按年利率百分之
    六計算之遲延利息，為無理由，應予駁回。
據上論結，本件原告之訴為無理由，依行政訴訟法第195條第1項
後段、第98條第1項前段，判決如主文。
中　　華　　民　　國　　96　　年　　11　　月　　22　　日
                  第三庭審判長法  官　王　茂　修
                              法  官　林  金  本
                              法  官　莊　金　昌
以上正本證明與原本無異。
如不服本判決，應於判決送達後20日內向本院提出上訴書狀，其
未表明上訴理由者，應於提起上訴後20日內向本院提出上訴理由
書（須依對造人數附具繕本）；如於本判決宣示或公告後送達前
提起上訴者，應於判決送達後20日內補提上訴理由書（須附繕本
）。未表明上訴理由者，逕以裁定駁回。
中　　華　　民　　國　　96　　年  　11　　月　　23    日
　　　　　　　　　　　　　　　書記官　凌  雲  霄
